【裁判字號】    92,訴,100
【裁判日期】    920530
【裁判案由】    有關教育事務
【裁判全文】
高雄高等行政法院裁定                              九十二年度訴字第一○○號
    原      告  甲○○
    送達代收人  乙○○
    被      告  高雄市政府教育局
    代  表  人  鄭英耀  局長
    訴訟代理人  李慶榮  律師
    被      告  高雄市鼓山區鼓山國民小學
    代  表  人  丙○○  ○○
    訴訟代理人  李慶榮  律師
                孫守濂  律師
當事人間因有關教育事務事件，原告不服高雄市政府中華民國九十一年十二月二十三
日高市府訴字第○九一○○六四一○四號訴願決定，提起行政訴訟。本院裁定如左：
    主  文
原告之訴駁回。
訴訟費用由原告負擔。
    理  由
一、按原告之訴，有起訴不備其他要件者，行政法院應以裁定駁回之，行政訴訟法第
    一百零七條第一項第十款定有明文。又依訴願法第二條第一項規定，所謂行政處
    分，係指中央或地方機關基於職權，就特定之具體事件所為發生公法上效果之單
    方行政行為。而「人民因中央或地方機關之違法行政處分，認為損害其權利或法
    律上之利益，經依訴願法提起訴願而不服其決定，．．．者，得向高等行政法院
    提起撤銷訴訟。」則為行政訴訟法第四條所明定；故人民依據行政訴訟法第四條
    規定提起撤銷訴訟，若其請求撤銷之對象並非行政處分，其起訴即屬不備其他要
    件。另所謂法規命令，係指行政機關基於法律授權，對多數不特定人民就一般事
    項所作抽象之對外發生法律效果之規定（行政程序法第一百五十條參照）。而「
    行政處分違法者，固得依訴願或行政訴訟之程序，請求救濟，若行政處分所依據
    之行政法規（包括行政命令及法律），形式上確已成立，縱令實質上非毫無審究
    之餘地，亦僅能依請求或其他普通呈請方式向該管官署請求廢止或變更。所謂命
    令之瑕疵而非處分之瑕疵，自無提起行政爭訟之理由。」改制前行政法院三十七
    年判字第四十八號判例參照，故人民並不得提起撤銷訴訟直接請求撤銷法規命令
    。
二、原告起訴略謂：國民教育法第十條已明定學校召開校務會議方式有兩種，即由全
    體教師參加或比例參加，且參與校務會議代表，只包括教師代表、家長會代表及
    職工代表，並未涵蓋行政人員代表，然被告高雄市教育局所定之「高雄市國民中
    小學校務會議實施要點」卻規定高雄市各國民中小學召開校務會議僅採比例代表
    參加方式，且又增加國民教育法所無規定之行政人員代表，違反國民教育法第十
    條規定，並嚴重侵害一般教師合法權益，該要點既屬違法自應予撤銷。而被告高
    雄市鼓山國民小學卻依前揭違法之「高雄市國民中小學校務會議實施要點」規定
    ，採比例代表方式參加召開校務會議，故該參加之教師代表或職員工代表即亦無
    權就會議事項進行表決。是被告高雄市鼓山國民小學自「高雄市國民中小學校務
    會議實施要點」八十八年十二月二十二日頒布實施，依該要點所召開校務會議作
    成之決議，亦皆屬違法，應予撤銷。而聲明求為判決訴願決定及被告高雄市政府
    教育局頒定之高雄市國民中小學校務會議實施要點應予撤銷，暨被告高雄市鼓山
    國民小學依高雄市國民中小學校務會議實施要點召開之校務會議決議應予撤銷。
三、經查，「校務會議以校長、全體專任教師或教師代表、家長會代表、職工代表組
    成之。其成員比例由設立學校之各級主管教育行政機關定之。」國民教育法第十
    條第二項定有明文。而被告高雄市政府教育局即依據上述國民教育法第十條規定
    之授權訂立「高雄市國民中小學校務會議實施要點」；「高雄市國民中小學校務
    會議實施要點」既係依據國民教育法之授權訂立，且觀此要點之內容，其均為高
    雄市國民中小學校務會議應如何實施之細節性及執行性之規定，核其內容係就一
    般事項所為抽象之規定，並以多數不特定人為對象，則依前開所述，其性質應屬
    法規命令，而非就特定之具體事件所為發生公法上效果之行政處分。「高雄市國
    民中小學校務會議實施要點」性質上既屬法規命令而非行政處分，則依首開所述
    ，即不得以之作為撤銷訴訟之對象，是原告對之提起撤銷訴訟求為撤銷，即不備
    起訴要件。
四、又關於原告另訴請撤銷被告高雄市鼓山國民小學依高雄市國民中小學校務會議實
    施要點召開之校務會議決議部分；因校務會議係依據國民教育法第十條第一項規
    定於國民小學及國民中學內設置，用以議決校務重大事項；足見校務會議乃國民
    小學及國民中學內部為重大校務之決定所設置之機制，故校務會議所為之決議僅
    係國民小學及國民中學內部對事務決策之形成，屬學校內部之決定；亦即此決定
    本身並未對外直接發生法律效果，故依首開所述，其並非就公法上具體事件對外
    直接發生法律效果之行政處分甚明；是原告對之提起撤銷訴訟求為撤銷，亦屬不
    備起訴要件。
五、綜上所述，原告本件求為撤銷之被告高雄市政府教育局頒定之高雄市國民中小學
    校務會議實施要點及被告高雄市鼓山國民小學依高雄市國民中小學校務會議實施
    要點召開之校務會議決議性質上均非行政處分；故就原告所爭執之高雄市國民中
    小學校務會議實施要點部分，訴願決定從程序上為不受理決定，尚無不合；原告
    復提起本件訴訟，請求訴願決定及被告高雄市政府教育局頒定之高雄市國民中小
    學校務會議實施要點應予撤銷，暨被告高雄市鼓山國民小學依高雄市國民中小學
    校務會議實施要點召開之校務會議決議應予撤銷，均難認為合法，應予駁回。又
    原告本件請求，既因不備起訴要件而遭駁回，故原告本件實體之爭執，本院即無
    再予論述之必要；另關於原告就校務會議決議爭執部分，原告主張其已於對「高
    雄市國民中小學校務會議實施要點」提起訴願之訴願書中併為爭執，應認此部分
    業已提起訴願云云；然因原告所爭執之校務會議決議性質上並非行政處分，尚不
    得對之提起撤銷訴訟，而本院亦以此理由認原告之起訴不合法，已如上述，是原
    告此一爭執不論已否經訴願之前置程序，均與裁定結果無影響，併予敘明。
六、依行政訴訟法第一百零七條第一項第十款後段、第一百零四條、民事訴訟法第九
    十五條、第七十八條，裁定如主文。
中      華      民      國    九十二    年      五      月     三十     日
                              高雄高等行政法院第一庭
                                          審判長法官  陳光秀
                                          法      官  簡慧娟
                                          法      官  楊惠欽
右為正本係照原本作成。
如不服本裁定，應於裁定送達後十日內以書狀敘明理由，經本院向最高行政法院提出
抗告（須按對造人數附具繕本）；並應預繳送達用掛號郵票六份（每份三十四元）。
中      華      民      國    九十二    年      五      月     三十     日
                                          法院書記官  藍亮仁


司法院資訊處製作；財團法人民間司法改革基金會備份。
